【裁判字號】    90,易,2138
【裁判日期】    900828
【裁判案由】    違反著作權法
【裁判全文】
臺灣高雄地方法院刑事判決                          九十年度易字第二一三八號
    公  訴  人  臺灣高雄地方法院檢察署檢察官
    被      告  甲○○
右列被告因違反著作權法案件，經檢察官提起公訴（八十九年度偵字第二０七八五號
），本院判決如左：
    主  文
甲○○無罪。
    理  由
一、公訴意旨略以：被告甲○○係高雄市旗津區○○○路三二三號「金龍卡拉ＯＫ」
    之負責人，明知「但願長醉」、「什麼時候」、「串起又散落」、「銀河鐵路」
    等詞曲，原係光美唱片企業有限公司享有著作財產權之音樂著作，嗣光美唱片企
    業有限公司變更登記為光美文化事業有限公司（下稱光美文化公司），並於民國
    八十九年七月七日，將上開音樂著作之自八十九年七月七日至同年十二月三十一
    日止之「公開演出權」專屬授權予乙○影視股份有限公司（下稱乙○公司），從
    而上開歌曲如未經光美文化公司獲乙○公司之同意不得擅自公開演出，又「買醉
    」之音樂著作權人為乙○公司，未經乙○公司同意亦不得擅自公開演出，詎被告
    甲○○竟未經同意或授權，基於概括之犯意，自八十九年五月份起，將其所有之
    金嗓電腦科技股份有限公司（下稱金嗓公司）所製作內容含「但願長醉」、「什
    麼時候」、「串起又散落」、「銀行鐵路」、「買醉」之電腦伴唱機一台，供不
    知情之顧客點播公開演唱，而以公開演出上開詞曲之方法侵害乙○公司之公開演
    出權多次，嗣於八十九年九月十三日二十時許，在上開地點為警查獲，因認被告
    涉犯著作權法第九十二條以公開演出之方法侵害他人著作財產權罪嫌。
二、按犯罪事實應依證據認定之，無證據不得推定其犯罪事實；又不能證明被告犯罪
    ，應諭知無罪之判決。刑事訴訟法第一百五十四條及第三百零一條分別定有明文
    。又按刑事訴訟法上所謂認定犯罪事實之證據，係指足以認定被告確有犯罪行為
    之積極證據而言，如未能發現相當證據或證據不足以證明，自不能以推測或擬制
    之方法，以為裁判基礎，最高法院二十九年上字第三一０五號及四十年台上字第
    八十六號分別著有判例；而認定不利於被告之事實，須依積極證據，苟積極證據
    不足為不利被告之認定時，即應為有利於被告之認定，更不必有何有利之證據，
    亦有最高法院三十年上字第八一六號判例可資參照。若證據資料在經驗科學上或
    論理法則上尚有對被告較為有利之存疑，而無從依其他客觀方法排除此項合理之
    可疑，即不得以此資料作為斷罪之基礎，且刑事訴訟制度受「倘有懷疑，則從被
    告之利益為解釋」、「被告應被推定為無罪」之原則所支配，故得為訴訟上之證
    明者，無論為直接或間接證據，須客觀上於一般人均不致有所懷疑而達於確信之
    程度者，始可據為有罪之認定，倘其證明尚未達於「確信」之程度，而有合理可
    疑存在時，即難據以為被告不利認定，換言之，在法律判斷上，即不能為被告有
    罪之認定。
三、公訴人認被告甲○○涉犯著作權法第九十二條以公開演出之方法侵害他人著作財
    產權罪嫌，無非係以告訴人乙○公司代理人宋育才及劉怡慧之指訴、伴唱機一台
    、點歌簿一本、現場相片及收據一張為其論罪之依據。
四、訊據被告甲○○固不諱言在其所經營之「金龍卡拉ＯＫ」店內擺設金嗓電腦公司
    製作之電腦伴唱機一台，供不特定顧客點歌演唱之事實，惟堅決否認有何違反著
    作權法第九十二條之犯行，辯稱：該點唱機乃其以十多萬元向金嗓公司購買，當
    初有表明供營業用，且「但願長醉」、「什麼時候」、「串起又散落」、「銀行
    鐵路」、「買醉」五首歌早已無人點唱等語。經查：
  (一)乙○公司已於八十九年七月七日，經光美文化公司之授權而取得「但願長醉」、
    「什麼時候」、「串起又散落」、「銀行鐵路」四首音樂著作之公開演出權，「
    買醉」此一音樂著作，亦由乙○公司因轉讓而取得著作財產權等情，有內政部著
    作權執照、公司執照、著作財產權專屬授權證明書在卷為憑，足認乙○公司就本
    件確有告訴之權，又扣案之點歌簿所附之版權證明書上，載有「若欲於公開場所
    使用，應經各音樂著作財產權人書面授權許可」字樣，有點歌簿扣案為憑，證人
    丙○○亦證稱：當初賣予被告之伴唱機雖為公播版，但有附加條款表示使用者須
    申請公播證等語在卷，自難認上開五首音樂著作權人自始即有授權金嗓公司得以
    公開演出之權利，核先敘明。
  (二)惟著作權法第九十二條關於侵害他人著作權之刑事處罰規定，乃屬「實害犯」，
    即必有實際之侵害著作財產權行為始能成立該罪，此觀之著作權法第九十二條第
    一項之規定自明。訊之告訴人乙○公司代理人劉怡慧於偵查雖供稱市調人員曾於
    八月十五日至現場查證等語在卷，且提出估價單一紙為憑，然依該估價單之記載
僅足證明該日曾至店內消費，又告訴人乙○公司代理人宋育才會同警方搜索時，
    並無客人在現場點播上開五首歌曲公開演出，僅係自伴唱機中清查出上開歌曲拍
    照存證，有現場相片六張附卷可稽，究竟被告於何時允諾何人公開演出何首歌曲
    之證據既均付闕如，且乏其他積極證據可資審認告訴人之陳述與事實相符，自不
    足據為認定被告犯罪之證據。
  (三)綜上所述，本件被告之伴唱機中故灌錄有「但願長醉」、「什麼時候」、「串起
    又散落」、「銀行鐵路」、「買醉」等五首歌曲，惟既無積極證據足以證明確有
    消費者曾演唱過該五首詞曲之音樂著作，自不得以推定、擬制之方法認定被告有
    擅自以供不特定客人公開演出之方法侵害告訴人之著作財產權之事實，此外，本
    院復查無其他積極證據足資審認被告有何公訴人所指之違反著作權法犯行，揆諸
    前揭法條、判例意旨及說明，依法自應為被告無罪之諭知。
據上論斷，應依刑事訴訟法第三百零一條第一項，判決如主文。
中      華      民      國      九十    年      八      月    二十八    日
                                  臺灣高雄地方法院刑事第一庭
                                          法  官  黃  悅璇
右正本證明與原本無異。
如不服本判決，應於判決送達後十日內，向本院提出上訴狀。
                                          書記官  沈      蘊
中    華    民    國      九十      年      八      月      二十九      日


司法院資訊處製作；財團法人民間司法改革基金會備份。
